【裁判字號】    89,台上,1349
【裁判日期】    890316
【裁判案由】    殺人未遂
【裁判全文】
最高法院刑事判決                              八十九年度台上字第一三四九號
    上  訴  人  甲○○
    選任辯護人  吳春生律師
右上訴人因殺人未遂案件，不服台灣高等法院高雄分院中華民國八十六年七月三十一
日第二審判決（八十六年度上訴字第九二八號，起訴案號：台灣屏東地方法院檢察署
八十五年度偵字第七四六八號），提起上訴，本院判決如左：
    主  文
原判決撤銷，發回台灣高等法院高雄分院。
    理  由
本件原判決認定上訴人甲○○於民國八十五年九月二十一日凌晨零時許，在屏東市○
○路「新東京卡拉ＯＫ店」飲酒唱歌，因敬酒而與楊立仁之蘇姓友人發生肢體衝突，
不久，上訴人忿然騎車離去，楊立仁以雙方皆為其熟識之人，乃囑其弟楊立德騎車追
回上訴人以便調解。於同日凌晨近二時許，上訴人車行至屏東市○○路與自由路口「
黃金海岸ＫＴＶ」附近，為楊立德追上，上訴人誤認楊立德欲對其不利，乃基於殺人
之犯意，先假裝下跪求饒，趁楊立德停車不及防備之機會，自後勒住楊立德頸部，並
持瑞士刀橫割其頸部，繼而猛刺其頭部、背部，致楊立德頸部深裂傷二十五×三×五
公分、頭部與後頸部七處撕裂傷四公分、四公分、二公分、三公分、三公分、十公分
、及背部撕裂傷三公分一處。楊立德受創後奮力掙脫，逃返「新東京卡拉ＯＫ」店前
，經楊立仁將其緊急送醫救治，始倖免於難等情，因而維持第一審論處上訴人殺人未
遂罪刑，駁回上訴人在第二審之上訴，固非無見。
惟按科刑之判決書，須將認定之犯罪事實詳記於事實欄，然後於理由內逐一說明其憑
以認定之證據，使事實與理由兩相一致，方為合法，倘事實欄已有及，而理由內未
加說明，是為理由不備，理由已加說明，而事實欄無此記載，則理由失其依據，均足
構成撤銷之原因。本件原判決理由三說明上訴人持以行兇之瑞士刀一把，係上訴人所
有，雖未據扣案，但不能證明已滅失，因而維持第一審適用刑法第三十八條第一項第
二款規定諭知該瑞士刀一把沒收之判決。惟該瑞士刀既非違禁物，自須屬於上訴人所
有，始得宣告沒收。原判決事實欄並未記載該瑞士刀一把係上訴人所有，已有未合，
且理由內亦未說明憑以認定該瑞士刀一把係上訴人所有之論據，並有理由不備之可議
。上訴意旨，執以指摘原判決違法，非無理由，應認原判決有撤銷發回之原因。
據上論結，應依刑事訴訟法第三百九十七條、第四百零一條，判決如主文。
中      華      民      國    八十九    年      三      月      十六    日
                              最高法院刑事第十一庭
                                  審判長法官  洪  明  輝
                                        法官  蔡  清  遊
                                        法官  黃  一  鑫
                                        法官  林  秀  夫
                                        法官  郭  毓  洲
      右正本證明與原本無異
                                              書  記  官
中      華      民      國    八十九    年      三      月     二十三   日


司法院資訊處製作；財團法人民間司法改革基金會備份。
